【裁判字號】    92,訴,1825
【裁判日期】    920930
【裁判案由】    分配表異議之訴
【裁判全文】
臺灣高雄地方法院民事判決              九十二年度訴字第一八二五號
    原      告  甲○○
    訴訟代理人  乙○○
    被      告  彰化商業銀行股份有限公司岡山分行
                              .
    法定代理人  丙○○        .
    訴訟代理人  丁○○        .
右當事人間分配表異議之訴事件，經本院於民國九十二年九月二十三日言詞辯論終結
，本院判決如左：
    主      文
原告之訴駁回。
訴訟費用由原告負擔。
    事      實
甲、原告方面：
一、聲明：
  (一)鈞院九十一年度執字第九三六八號執行案件表一金額計算書分配表應分配原告新
    台幣（下同）七十一萬三千七百七十九元。
  (二)訴訟費用由被告負擔。
二、陳述：
  (一)鈞院受理九十一年度執字第九三六八號債務人吳文瑞、債務人即原告甲○○與債
    權人即被告間清償債務強制執行事件，就該執行程序中所查封拍賣座落高雄縣燕
    巢鄉○○段一０六０地號土地，係原告提供予訴外人吳文瑞，連同訴外人名下所
    有建號高雄縣燕巢鄉○○段二三五號、一０００號建物向被告借款之擔保品，並
    以前開三筆房地設定擔保債權額一百八十萬元之最高限額抵押權予被告，同時由
    原告擔任訴外人吳文瑞借款之連帶保證人，向被告借款一百五十萬元，惟原告除
    擔任訴外人吳文瑞於七十八年十一月十一日向被告借款一百五十萬元債務之連帶
    保證人外，並未擔保訴外人吳文瑞與被告間之其他債務，鈞院卻將訴外人吳文瑞
    之其他債務一併列入本拍賣案件一起分配，致使原告之權益受損。
  (二)原告所有前開座落高雄縣燕巢鄉○○段一０六０地號土地之拍定價為二百三十三
    萬七千元，訴外人吳文瑞所有前開建號高雄縣燕巢鄉○○段二三五號、一０００
    號建物之拍定價為三十五萬二千元，依原告計算，被告對原告之債權額連同本金
    、利息、違約金共計一百七十三萬九千六百三十五元，原告既僅係擔任訴外人吳
    文瑞之連帶保證人，就前開被告對原告之債權，自應先就訴外人吳文瑞之財產為
    清償後，不足額部分始由原告負責。因之，訴外人吳文瑞所有前開建物拍賣所得
    為三十五萬二千元，扣除執行費三萬零六百六十四元、增值稅十六萬九千九百二
    十六元、對被告之欠款一百七十三萬九千六百三十五元及稅款三萬四千九百九十
    六元後，尚不足一百六十二萬三千二百二十一元，原告自應僅就該部分負責。是
    以原告所有前開土地拍賣所得為二百三十三萬七千元，扣除一百六十二萬三千二
    百二十一元後，原告尚可分配得七十一萬三千七百七十九元，鈞院九十一年度執
    字第九三六八號執行案件表一金額計算書分配表竟僅分配予原告三十五萬六千八
    百六十五元，為此提起本件分配表異議之訴。
三、證據：提出臺灣高雄地方法院民事執行處強制執行計算書分配表二件、計算明細
    一件（以上均為影本）為證。
乙、被告方面：
一、聲明：
  (一)原告之訴駁回。
  (二)訴訟費用由原告負擔。
二、陳述：被告係依據鈞院所核發之債權憑證對原告所有座落高雄縣燕巢鄉○○段一
    ０六０地號土地為強制執行，且被告係擔任訴外人吳文瑞之連帶保證人，是鈞院
    九十一年度執字第九三六八號執行案件表一金額計算書分配表之分配並無錯誤。
三、證據：提出本院八十九年度執字第一九０五七號債權憑證一件、八十九年度執字
    第一九０五八號債權憑證一件、消費者貸款申請書四件、信用卡消費額度申請書
    一件、金融卡信用消費額度變更展延審核表一件、帳單四紙、借據四件、他項權
    利證明書一件、土地建築改良物抵押權設定契約書一件、切結書一件（以上均為
    影本）為證。
丙、本院依職權調閱本院九十一年度執字第九三六八號執行卷宗。
    理    由
一、原告起訴主張：鈞院受理九十一年度執字第九三六八號債務人吳文瑞、債務人即
    原告甲○○與債權人即被告間清償債務強制執行事件，就該執行程序中所查封拍
    賣座落高雄縣燕巢鄉○○段一０六０地號土地，係原告提供予訴外人吳文瑞，連
    同訴外人名下所有建號高雄縣燕巢鄉○○段二三五號、一０００號建物向被告借
    款之擔保品，並設定擔保債權額一百八十萬元之最高限額抵押權予被告，同時由
    原告擔任訴外人吳文瑞借款之連帶保證人，向被告借款一百五十萬元，而依原告
    計算，被告對原告之債權額連同本金、利息、違約金共計一百七十三萬九千六百
    三十五元，原告既僅係擔任訴外人吳文瑞之連帶保證人，就前開被告對原告之債
    權，自應先就訴外人吳文瑞之財產為清償後，不足額部分始由原告負責。因之，
    訴外人吳文瑞所有前開建物拍賣所得為三十五萬二千元，扣除執行費三萬零六百
    六十四元、增值稅十六萬九千九百二十六元、對被告之欠款一百七十三萬九千六
    百三十五元及稅款三萬四千九百九十六元後，尚不足一百六十二萬三千二百二十
    一元，原告自應僅就該部分負責。是以原告所有前開土地拍賣所得為二百三十三
    萬七千元，扣除一百六十二萬三千二百二十一元後，原告尚可分配得七十一萬三
    千七百七十九元，鈞院九十一年度執字第九三六八號執行案件表一金額計算書分
    配表竟僅分配予原告三十五萬六千八百六十五元，為此提起本件分配表異議之訴
    等語。被告則以：被告係依據鈞院所核發之八十九年度執字第一九０五八號債權
    憑證對原告所有前開土地為強制執行，原告既係擔任訴外人吳文瑞之連帶保證人
    ，鈞院九十一年度執字第九三六八號執行案件表一金額計算書分配表所為之分配
    並無違誤等語資為抗辯。
二、原告主張其為訴外人吳文瑞之連帶保證人，並提供其所有座落高雄縣燕巢鄉○○
    段一０六０地號土地，與訴外人吳文瑞提供其所有之高雄縣燕巢鄉○○段二三五
    、一０００建號建物為擔保，設定擔保債權額一百八十萬元之最高限額抵押權予
    被告，由訴外人吳文瑞於七十八年十一月十一日向被告借款一百五十萬元，而原
    告所有前開土地與訴外人吳文瑞所有前開建物，遭被告向本院聲請強制執行拍賣
    ，原告所有前開土地部分拍賣得款二百三十三萬七千元，訴外人吳文瑞所有前開
    建物部分拍賣得款三十五萬二千元，及其所有土地拍賣款經扣除執行費一萬五千
    三百三十二元、土地增值稅十六萬九千九百二十六元、被告債權一百七十九萬四
    千七百六十四元、被告取得執行名義之費用一百一十三元後，僅發還原告三十五
    萬六千八百六十五元之事實，為被告所不爭執，並經本院依職權調閱本院九十一
    年度執字第九三六八號執行卷宗查證屬實，原告此部分之主張，自堪信為真實。
三、又原告另主張被告對其之債權總額應為一百七十三萬九千六百六十五元，且其應
    僅就訴外人吳文瑞所有前開建物拍賣清償不足額之一百六十二萬三千二百二十一
    元部分負責，是其受發還之金額應為七十一萬三千七百七十八元之事實，業為被
    告所否認，並以前開情詞資為抗辯，是本件之爭點即在於(一)被告對原告之債權額
    究係若干？(二)原告是否僅需就訴外人吳文瑞所有前開建物拍賣清償不足額部分負
    責？茲敘述如下：
  (一)經查，本件被告據以對原告聲請強制執行之執行名義為本院八十九年度執字第一
    九０五八號債權憑證一情，為兩造所不爭執，並經本院依職權調閱本院九十一年
    度執字第九三六八號執行卷宗查證屬實，而原告提供前開土地所設定最高限額抵
    押權所擔保之範圍，依抵押權設定契約書其他約定是向第一條之約定，包括訴外
    人吳文瑞及原告對被告現在所負（包括過去所負現在尚未清償）及將來所成立之
    借款，以及一切債務及其利息、遲延利息、違約金、實行抵押權費，以及因債務
    不履行而發生之全部損害賠償，復有土地建築改良物抵押權設定契約書、其他約
    定事項各一件附卷足憑，自均堪信為真實。原告雖主張就訴外人吳文瑞積欠被告
    之本金四十四萬元部分，自八十八年九月三十日起至八十九年十二月三十日止之
    利率應為年息百分之五，自八十九年十二月三十日起至九十一年十二月二十四日
    止之利率應為年息百分之七，是被告對原告之債權應係一百七十三萬九千六百三
    十五元；然依前開債權憑證所載，其執行名義（即本院八十八年度促字第八五一
    四四號支付命令）之內容為「債務人（即原告）應於本命令送達後二十日之不變
    期間內，向債權人（即被告）給付一百四十萬零八百九十二元，及其中九十六萬
    零八百九十二元自八十八年八月十五日起至清償日止，按年息百分之五點八七五
    計算之利息，暨自八十八年八月十五日起至清償日止，其逾期在六個月以內者，
    按上開利率之一成，逾期六個月以上者，依上開利率之二成計付違約金，及其中
    四十四萬元自八十八年七月三十日起至清償日止，按年息百分之九點五九計算之
    利息，暨自八十八年七月三十日起至清償日止，其逾期在六個月以內者，按上開
    利率之一成，逾期六個月以上者，依上開利率之二成計付違約金。」，執行受償
    情形為全部未償等節，有本院八十九年度執字第一九０五八號債權憑證一件在卷
    可憑，因之，依前開債權憑證所載之執行名義內容，原告積欠被告有關本金四十
    四萬部分，其利息之週年利率應係百分之九點五九而非原告所主張之百分之五及
    百分之七，依此利率計算，迄至九十一年十二月二十四日止，原告積欠被告之本
    金、利息、違約金共計確為一百七十九萬四千七百六十四元無誤，是原告主張被
    告對原告之債權僅一百七十三萬九千六百三十五元之情，自無可採。
  (二)又原告係擔任訴外人吳文瑞之連帶保證人之事實，亦為兩造所不爭執，並有借據
    、消費者貸款申請書各一件在卷可參，自堪信為真實。按保證債務之所謂連帶，
    係指保證人與主債務人負同一債務，對於債權人各負全部給付之責任者而言，此
    就民法第二百七十二條第一項規定連帶債務之文義參照觀之甚明，故連帶保證與
    普通保證不同，縱使無民法第七百四十六條所揭之情形，亦不得主張同法第七百
    四十五條關於檢索抗辯之權利，最高法院四十五年台上字第一四二六號判例可資
    參照。因此，原告既為主債務人即吳文瑞之連帶保證人，揆諸前開判例意旨，原
    告本不得主張民法第七百四十五條之先訴抗辯，而應與主債務人負同一清償責任
    ，是被告自得就訴外人吳文瑞或原告擇一請求，無須必先就訴外人吳文瑞為求償
    後，再就其不足額部分對原告為請求。故原告主張其應僅就訴外人吳文瑞清償不
    足額部分負責，亦無可採。
四、綜上所述，本件原告既係擔任主債務人吳文瑞之連帶保證人，本即與主債務人負
    同一清償責任，被告就連帶保證人及主債務人自得擇一請求，而無須必先就主債
    務人為求償後，始對原告為請求，而依本件被告據以強制執行之執行名義內容計
    算至九十一年十二月二十四日止，原告確積欠被告本金、利息、違約金共計一百
    七十九萬四千七百六十四元，是原告所有前開土地拍賣所得之二百三十三萬七千
    元，扣除執行費一萬五千三百三十二元、土地增值稅十六萬九千九百二十六元、
    被告之第一順位抵押權一百七十九萬四千四千七百六十四元、被告取得執行名義
    之費用一百一十三元後，尚餘三十五萬六千八百六十五元可發還原告，本院九十
    一年度執字第九三六八號執行案件表一金額計算書分配表所為之分配並無違誤。
    從而，原告主張本院九十一年度執字第九三六八號執行案件表一金額計算書分配
    表應分配原告七十一萬三千七百七十九元，為無理由，應予駁回。
五、本件事證已臻明確，兩造其餘攻擊防禦方法，經審酌後，認對於本判決結果不生
    影響，爰不逐一論駁，附此說明。
六、結論：原告之訴為無理由，依民事訴訟法第七十八條，判決如主文。
中      華      民      國    九十二    年      九      月     三十     日
                              臺灣高雄地方法院民事第二庭
~B法      官  曾淑娟
右為正本係照原本作成。
如不服本判決，應於送達後廿日內，向本院提出上訴狀並表明上訴理由，如於本
判決宣示後送達前提起上訴者，應於判決送達後十日內補提上訴理由書（須附繕本）。
中      華      民      國    九十二    年      九      月      三十    日
~B法院書記官  林宜正


司法院資訊處製作；財團法人民間司法改革基金會備份。
